臺北高等行政法院裁定
　　　　　　　　　　　　　　　　　　 96年度訴字第00938號
原　　　告　甲○○
被　　　告　金門縣烏坵鄉公所
代　表　人　乙○○（鄉長）
訴訟代理人　丙○○
上列當事人間因人事行政事件，原告不服金門縣政府中華民國95
年12月19日府訴決字第016 號訴願決定，提起行政訴訟。本院裁
定如下：
　　主  文
原告之訴及追加之訴均駁回。
訴訟費用由原告負擔。
    理　由
一、本件原告於95年8 月31日以申請書向金門縣政府申請將該縣
    政府借調自被告之黃月英歸建，並以因黃月英職缺出缺而僱
    用之約僱人員何瑞眉涉有違法報領工程獎金及差旅費等情事
    ，亦應將之解僱。經金門縣政府以95年9 月18日府人一字第
    0950052448號函覆略以：其與被告已無人員借調關係，黃月
    英亦不在該縣政府服務，無從令其歸建；至約僱人員何瑞眉
    之解僱，係屬被告權責，移請被告處理等語（見訴願卷第14
    頁）。嗣被告以95年10月5 日坵人字第0950001677號函覆金
    門縣政府關於約僱人員何月眉請領差旅費及工程獎金等案之
    處置情形，並以副本通知原告，原告不服被告前開覆函，提
    起訴願經決定不受理後，而提起本件行政訴訟。
二、原告起訴意旨略以：
    (一)被告違反公務人員任用法第9 條規定，讓經考試及格之黃
      月英在金門縣政府人事室不做事乾領薪資，卻以未經考試
      及格之何瑞眉取代黃月英之工作，浪費公帑，且幫助主管
      貪污，已嚴重影響原告之權益，故提起課予義務訴訟，請
      求判決：「一、訴願決定及原處分（被告95年10月5 日坵
      人字第0950001677號函）均撤銷。二、被告應將何瑞眉予
      以解僱，應任用經台灣省及福建省基層公務人員特種考試
      及格之人員。」
    (二)依行政院核定之「地方各級行政機關工程獎支給原則」規
      定及誠信原則，原告負責之工程均有達到進度，被告應依
      上開規定發給原告工程獎金，卻將應發給原告之工程獎金
      全數亂花掉而未給付，故依行政訴訟法第8 條規定提起一
      般給付訴訟，請求判決被告應給付原告工程獎金新台幣（
      下同）60,000元。
三、經查：
    (一)按行政訴訟法第5 條第1 項規定：「人民因中央或地方機
      關對其依法申請之案件，於法令所定期間內應作為而不作
      為，認為其權利或法律上利益受損害者，經依訴願程序後
      ，得向高等行政法院提起請求該機關應為行政處分或為特
      定內容之行政處分之訴訟。」茲所稱依法申請之案件，須
      以有法律之明文規定者為限；又所謂行政處分，依行政程
      序法第92條第1 項及訴願法第3 條3 項規定，係指中央或
      地方機關就公法上具體事件所為之決定或其他公權力措施
      而對外直接發生法律效果之單方行政行為而言，行政機關
      所為單純事實之敘述或理由之說明，均非對人民之請求另
      有准駁，既不因該項說明或敘述而生法律上效果，即非行
      政處分，人民對之提起訴願，自非法之所許（改制前行政
      法院59年度判字第245 號判例參照）。
    (二)查被告同意基層特考及格人員黃月英商調至金門縣政府服
      務，另聘僱約僱人員何瑞眉取代黃月英之工作，是否違反
      公務人員任用法第9 條規定，或何月眉有無涉嫌幫助主管
      貪瀆情事，原告固得提起告發或請求被告發動職權查辦，
      惟經查前揭公務人員任用法或現行法律規定，均未見有明
      文規定人民有申請行政機關解僱或任用人員之公法上申請
      權，而被告前開覆函僅係說明何瑞眉所溢領之差旅費及工
      程獎金已退還，並經被告予以告誡處分等處置情形（見訴
      願卷第8 頁），對原告之權利尚不發生具體之法律上效果
      ，亦非對原告之申請有所准駁，自非行政處分甚明，揆諸
      前揭規定及判例意旨，原告對之提起訴願，即非法之所許
      ，訴願決定不予受理，並無不合，原告依行政訴訟法第5
      條規定提起課予義務訴訟，請求撤銷訴願決定及被告前開
      函，並請求被告應任用經台灣省及福建省基層公務人員特
      種考試及格之人員，於法即有未合，應予駁回。
    (三)次按，行政訴訟法第8 條規定之公法上給付訴訟，係因人
      民與中央或地方機關間，因公法上原因發生財產上之給付
      或請求作成行政處分以外之其他非財產上之給付，請求行
      政法院判令機關履行之訴訟。又此原告之給付請求權，須
      依行政法院之判決，直接可以實現者，始得提起一般公法
      上之給付訴訟。若人民之請求尚須經一定行政程序或行政
      機關須依職權審查核定者，自應依行政訴訟法第五條規定
      ，先向主管機關申請，如因該機關應作為而不作為或予以
      駁回，經依訴願程序後，向高等行政法院提起課予義務訴
      訟，自不得未經申請或未經訴願程序，逕行提起課予義務
      訴訟或公法上之給付訴訟。又依行政院核定之「地方各級
      行政機關工程獎金支給原則」第4 條及金門縣政府依上開
      支給原則第7 條規定訂定之「金門縣政府公共工程績效獎
      金支給原則」第6 點、第7 點規定可知（見本院卷第48-4
      9 、70 -74頁），工程獎金之發給，應由工程績效評估委
      員會審核後，送請機關首長核定發給之，是當事人依前開
      規定申請發給工程獎金，核屬課予義務之申請事件，當事
      人並無公法上之直接給付請求權，故依前揭行政訴訟法第
      5 條規定，原告如認其辦理之工程均達到進度，被告應依
      前開規定發給工程獎金，依法應先向被告提出申請核定發
      給，如被告應作為而不作為或駁回其申請，原告亦須經訴
      願後，始得提起課予義務訴訟，惟原告未踐行合法之申請
      、訴願程序，逕行起訴請求被告給付工程獎金60,000元，
      於法亦有未合，應予駁回。
四、末按，「訴狀送達後，原告不得將原訴變更或追加他訴，但
    經被告同意，或行政法院認為適當者，不在此限。」行政訴
    訟法第111條第1項定有明文。原告於訴狀送達後，以被告違
    法核定免職及短發薪資為由，追加起訴請求判決：(一)被告應
    給付原告95年2 月16日至95年6 月19日之薪資約289,000 元
    。(二)被告應賠償原告94年度多繳之稅款25,560元等語（見本
    院第44頁準備程序筆錄、第100 頁原告聲請狀所示），業經
    被告當庭表示不同意，亦與行政訴訟法第111 條第3 項各款
    所列情形不合，且原告起訴已不合法，本院認為其追加並不
    適當，應不予准許。又原告追加之訴既經駁回，原告以其對
    上開免職處分提起行政訴訟，現由本院96年度訴字第2293號
    審理中，請求於該案判決確定前，停止本件訴訟程序，即無
    必要，併予敘明。
五、依行政訴訟法第107 條第1 項第10款、第104 條、民事訴訟
    法第95條、第78條，裁定如主文。
中　　華　　民　　國　　96　　年　  11　　月　 28  　 日
                        第二庭審判長法  官　徐瑞晃
                                    法  官　陳金圍
                                    法  官　蕭惠芳
上為正本係照原本作成。
如不服本裁定，應於送達後10日內向本院提出抗告狀（須按他造
人數附繕本）。
中　　華　　民　　國　　96　　年　  11　　月　 28  　 日
          　　　　　　      　　　　書記官  李淑貞
